【裁判字號】    95,易,74
【裁判日期】    950703
【裁判案由】    侵占
【裁判全文】
臺灣臺南地方法院刑事判決                95年度易字第74號
公  訴  人  臺灣臺南地方法院檢察署檢察官
被      告  丁○○
上列被告因侵占案件，經檢察官提起公訴（九十四年度發查偵字
第三八四號），本院判決如下：
    主  文
丁○○無罪。
    理  由
一、公訴意旨略稱：被告丁○○受雇於告訴人乙○○，於告訴人
    乙○○所經營之無限汽車企業社（設於臺南縣永康市○○○
    路一二五號）任職，擔任收取客戶欠款之工作，為從事業務
    之人員。詎被告丁○○竟基於為自己不法所有之意圖，於民
    國九十四年三月三十日間，在不詳地點，向證人即客戶丙○○收取新臺幣（下同）四萬九千二百七十元後，即予以侵占
    入己，供己私用，迄今均未繳回無限汽車企業社。嗣告訴人
    乙○○發覺有部分欠款未收回，經詢問被告丁○○均推稱客
    戶丙○○尚未繳納，之後告訴人乙○○向證人丙○○確認，
    始知證人丙○○業已於同年三月三十日將款項交付予被告丁○○收執，告訴人乙○○至此始知上情，因認被告涉有刑法
    第三百三十六條第二項之業務侵占罪嫌等語。
二、按犯罪事實應依證據認定之，無證據不得認定其犯罪事實；
    又不能證明被告犯罪者，即應諭知無罪之判決，刑事訴訟法
    第一百五十四條第二項、第三百零一條第一項分別定有明文
    。另按刑法侵占罪之成立，當以行為人所持有者，係他人之
    物，且就所持有之物並無處分權，然竟於未得享有處分權人
    同意前，擅自處分為要件。倘行為人所持有之物，並非他人
    所有，或就所持有之物，享有處分之權利，自無以侵占罪責
    相繩之餘地。公訴意旨認被告涉有侵占罪嫌，係以告訴人乙○○於警詢及偵查中，均證稱：被告受雇於其所經營之無限
    汽車企業社期間，曾向證人丙○○收取修車款項後，竟未返
    回云云，而被告於警詢中亦自承有部分修車款項尚未交付予
    告訴人乙○○等情為據。訊據被告於本院審理時固坦承於九
    十四年三月間曾在告訴人所經營之無限汽車企業社工作，惟
    堅詞否認涉有侵占罪嫌，辯稱：其於九十三年九月間受雇於
    告訴人而任職於無限汽車企業社，然自同年十月間起，則改
    採外包方式，由其自行雇用相關員工，並自負盈虧，並非受
    雇於告訴人乙○○，其向客戶所收取之款項，當可自行處分
    ；證人丙○○交付修繕之車輛，其並未向證人丙○○收取修
    繕費用，自無侵占可言等語。
三、經查：
  (一)被告於九十三年九月間至九十四年三月間，在告訴人所經營
    之無限汽車企業社從事板金、烤漆等汽車修繕工作等情，業
    據被告於本院審理時供承在卷，核與告訴人乙○○於本院審
    理時，以證人身分具結後證述相符，此部分事實應堪認定。
  (二)告訴人乙○○於本院審理時，以證人身分結證稱：其於九十
    三年九月間，聘請被告至其所經營之無限汽車企業社從事板
    金、烤漆等工作，然於一個月後，即九十三年十月間起，與
    被告合作方式變更為以外包方式交予被告處理，亦即由被告
    自行雇用所需之勞工，並購買相關之材料，雙方關係之區分
    在於何人招攬之客戶，應由招攬者自行收款，而收得款項後
    ，均由被告抽取板金部分款項六成，烤漆部分款項七成，餘
    歸其所有等語（參見本院卷第四０頁），參以證人即被告所
    雇用之烤漆工人戊○○於本院審理時結證稱：其在九十三年
    底至九十四年間，曾在告訴人所經營之無限汽車企業社從事
    烤漆之工作，然係受雇於被告而非告訴人；被告亦曾告知係
    靠行於告訴人之合作關係等語（參見本院卷第四七頁），是
    被告於本院審理時辯稱：自九十三年十月間起，其與告訴人
    乙○○雙方之合作關係，業已變更為外包關係，而非僱傭關
    係等語，尚非無據。
  (三)告訴人乙○○於本院審理時另結證稱：被告所收取之款項，
    係採取月結制度，亦即被告向所招攬之客戶收取款項後，於
    次月七日與其結算，多退少補，故交付予被告之款項並不固
    定；另被告負責收取之款項，被告是否先行處分，其並不過
    問，只要被告於每月結算之際，得以給付即可等語（參見本
    院卷第四三頁、第四四頁），核與被告辯稱其就所收取之款
    項享有處分權等語相符。依此，被告向其所招攬之客戶收取
    之修車款項，既然擁有處分權，則縱認被告曾向證人丙○○
    收取本次修車款項，並將之自行花用等情屬實，被告此等所
    為，亦與侵占罪之構成要件有間。
  (四)證人丙○○於本院審理時以證人身分結證稱：其所駕駛之車
    號8078-LV 號自用小客車，原係其透過被告向他人購得之中
    古車，購車時，已將修理費用計入車價內，並均已交付予賣
    主，故被告修理該車完畢後，通知其領車時，其並未另行交
    付修繕款項予被告等語（參見本院卷第四五頁至第四六頁）
    ，參以證人丙○○前開車輛之請款單上，客戶簽認欄內，亦
    非由車主即證人丙○○簽名，而係由被告於該欄內，書寫「
    李」字，以代客戶簽名等情，有無限全方位汽車服務中心（
    即無限汽車企業社）請款單一份在案可參（參見警卷第八頁
    ），足見證人丙○○前開證詞信而有徵。另告訴人乙○○於
    本院審理時以證人身分結證稱：提出告訴之初，係以被告與
    其結束合作關係時，其與被告結算結果，尚積欠三萬二千元
    款項未給付，而證人丙○○所有之前開車輛，恰為被告在無
    限汽車企業社工作期間，修繕之最後一輛車，乃以之提出告
    訴，故該車之修繕總費用為四萬九千二百七十元與其提出告
    訴之三萬二千元數額不同等語（參見本院卷第四三頁），從
    而，被告辯稱：其並未向證人丙○○收取前揭車輛之修理費
    等語，堪信屬實。依此，被告實際上既未向證人丙○○收受
    該筆款項，自無論以易持有為所有之侵占犯行之可言。
  (五)綜上所述，依本院調查卷內證據所得，尚難認定被告確有公
    訴意旨所指侵占罪行，此外，復查無其他積極證據足認被告
    確有公訴意旨所指侵占罪行，參酌前開說明，自應為無罪判
    決之諭知。
據上論斷，應依刑事訴訟法第三百零一條第一項，判決如主文。
本件經檢察官甲○到庭執行職務。
中    華    民    國    95    年    7     月    3     日
                              刑事第十二庭
                                  審判長法  官  陳志成
                                        法  官  莊玉熙
                                        法  官  卓穎毓
以上正本證明與原本無異。
如不服本判決，應於收受送達後10日內向本院提出上訴書狀（應
附繕本）。
                                        書記官  秦建華
中    華    民    國    95    年    7     月    3     日


司法院資訊處製作；財團法人民間司法改革基金會備份。
